【裁判字號】    89,訴,74
【裁判日期】    890516
【裁判案由】    違反槍砲彈藥刀械管制條例
【裁判全文】
臺灣高雄地方法院刑事判決                            八十九年度訴字第七四號
    公  訴  人  臺灣高雄地方法院檢察署檢察官
    被      告  丁○○
    被      告  甲○○
    指定辯護人  本院公設辯護人乙○○
右列被告因違反槍砲彈藥刀械管制條例案件，經檢察官提起公訴（八十八年度偵字第
二三八七六號），本院判決如左：
    主  文
丁○○未經許可，製造其他可發射金屬具有殺傷力之土造長槍壹枝，免刑。扣案之土
製長槍壹枝沒收。
甲○○無罪。
    事  實
一、丁○○係布農族原住民，未經申請獲准許可，於民國八十八年四月一日至九月二
    十三日內某不詳時間製造土造長槍一枝（槍枝管制編號：0000000000
    ）。八十八年九月二十三日下午二時許，丁○○騎乘一部車牌ＯＶＬ－四五七號
    之重機車，攜帶上開長槍欲入深山試射，適途中碰上已做完除草工作欲回家之甲
    ○○，因丁○○所騎乘之機車無置物箱，而甲○○所騎乘一部車牌ＤＴＤ－五一
    七號之重機車有配備置物箱，丁○○為便於攜帶，遂將上開長槍所用之底火、鉛
    塊各一包、火藥填裝盒七支等物，託甲○○放於其騎乘之機車置物箱內，再一同
    前往。嗣於高雄縣桃源園鄉高中村林務局六十八林班地附近，為警查獲，並扣得
    丁○○所有之土造長槍一枝，底火、鉛塊各一包，火藥填裝盒七支。
二、案經高雄縣警察局六龜分局報請臺灣高雄地方法院檢察署檢察官偵查起訴。
    理  由
壹、有罪部分：
一、右揭事實業據被告丁○○坦承不諱，核與同案被告甲○○供述情節相符，並有土
    造長槍一枝，底火、鉛塊各一包，火藥填裝盒七支等物扣案可佐。而該土造長槍
    一枝經內政部警政署刑事警察局鑑驗，認係由具擊發機構之金屬槍身加裝土造金
    屬槍管而成之土造長槍，以打擊底火引爆槍管內火藥為發射動力，機械性能良好
    ，可供擊發使用，認具殺傷力；而底火一包，認均係玩具槍用之底火片；鉛彈一
    包，認均係直徑大小不一之金屬物，有該局八十八年十月五日刑鑑字第一○○二
    四一號鑑驗通知書一紙附卷可稽，罪證明確，被告丁○○犯行足認定。
二、核被告丁○○所為，係犯槍砲彈藥刀械管理條例第十一條第一項之未經許可，製
    造其他可發射金屬或子彈具有殺傷力之各式槍砲罪。其持有具殺傷力土造長槍之
    低度行為，為製造之高度行為所吸收，不另論罪。公訴人雖僅就被告持有該具有
    殺傷力土造長槍部分起訴，而漏未敘及前開製造行為，惟製造行為與持有行為係
    實質一罪，而為起訴事實之擴張，自為起訴效力所及，本院就前開製造行為，自
    應併予審判，無庸變更起訴法條。又按原住民未經許可，製造、運輸、陳列或持
    有自製之槍，供作生活工具之用者，減輕或免除其刑，並不適用第十九條之規定
    ，槍砲彈藥刀械管制條例第二十條第一項定有明文。查被告丁○○係布農族原住
    民，業經證人即被告丁○○所住之村村長丙○○到庭結證屬實，並證稱：「（問
    ：你可否證明這把槍是被告丁○○供日常生活之用？）是日常生活之用，因當初
    條文規定不明確，一支槍是備用，槍是用來打飛鼠、山豬」，「（問：已經有二
    支為何要多做第三支？）他多做一支絕對不是用來賣，儀式也有用到槍，如鳴槍
    ，但前面的槍性能不佳，所以多做一支」等語（本院八十九年四月十二日審理筆
    錄參照），是被告丁○○辯稱其製造上開長槍，係供作生活工具之用，尚堪採信
    。又查，被告先前已合法擁有二支獵槍，有內政部頒發獵槍執照二張附卷可稽，
    嗣後因誤認法律允許每戶可持有六支獵槍，而製造本件第三支獵槍，而該獵槍長
    約一公尺餘，製造的技術係其族祖先遺留下來，係在槍管放入底火、火藥，再塞
    入鉛線剪成之小段鉛塊數個，利用點燃底火，引爆火藥炸開之力量，將鉛塊射出
    擊傷目標物，做法相當簡單，與一般槍枝不同，殺傷力應較一般槍枝為小。審酌
    被告製造上開獵槍，雖增加敗壞社會治安之危險性，惟其既係原住民，製造上開
    獵槍係因誤認可合法擁有，且係供作生活工具之用，而該獵槍構造簡單，殺傷力
    較小，已如前述，其非難性較低，再參以被告平日素行良好，並無犯罪紀錄，有
    臺灣高雄地方法院檢察署刑案資料查註紀錄表及臺灣高等法院被告全國前案紀錄
    表各一份附卷可稽，其犯罪後又坦承犯行，顯有悔意，態度良好等一切情狀，認
    對其科以自由刑，難達刑罰之目的，且與憲法保障原住民之生活習慣之精神有違
    ，應認其經此偵、審教訓後，當知所惕勵，不致再犯，爰依上開槍砲彈藥刀械管
    制條例第二十條第一項之規定，免除其刑，以啟自新。扣案之具殺傷力之土造長
    槍壹枝，係違禁物，爰依刑法第三十八條第一項第一款併予宣告沒收。而底火、
    、鉛塊各一包，火藥填裝盒七支，應認係土造長槍之配屬物，雖係被告丁○○所
    有，惟被告丁○○既是受合法許可得擁有二枝土造長槍之原住民，是上開配屬物
    難認係供何枝土造長槍使用，而遽認係違禁物，爰不併予宣告沒收，以免過苛。
貳、無罪部分：
一、公訴意旨略以：丁○○係原住民，與甲○○共同於八十八年九月二十三日下午二
    時許，在高雄縣桃源園鄉高中村林務局六十八林班地附近，未經申請獲准許可，
    即非法持有土造長管獵槍（槍枝管制編號：0000000000）槍械乙枝。
    嗣為警查獲，並扣押土造獵槍乙枝、鉛彈乙包、底火乙包、火藥填裝盒七支，因
    認被告甲○○係犯槍砲彈藥刀械管制條例第十一條第四項之共同正犯。
二、按犯罪事實應依證據認定之，無證據不得推定其犯罪事實；又不能證明被告犯罪
    者，應諭知無罪之判決，刑事訴訟法第一百五十四條、第三百零一條第一項分別
    定有明文。而認定不利被告之事實，須依積極證據，苟積極證據不足為不利於被
    告事實之認定時，即應為有利於被告之認定，不必有何有利之證據；事實之認定
    ，應憑證據，如未能發現相當證據，或證據不足證明，自不能以推測或擬制之方
    法，以為裁判基礎，最高法院三十年上字第八一六號、四十年台上字八六號分別
    著有判例足供參照。
三、本案公訴人認被告甲○○有前揭犯嫌，無非以其自白、前開扣案證物，及槍械經
    鑑定有殺傷力之鑑驗通知書為證。訊據被告甲○○，固坦承有於前揭時地被查獲
    之事實，惟否認持有前開獵槍。辯稱：被告丁○○騎乘一部車牌ＯＶＬ－四五七
    號之重機車，欲入深山試射，於途中碰上伊，伊當時已做完除草工作欲回家，因
    所騎車牌ＤＴＤ－五一七號之重機車，其上有置物箱，丁○○因其機車無置物箱
    ，遂將底火、鉛塊各一包及火藥填裝盒七支託伊攜帶，不久就為警查獲云云。
四、經查，被告丁○○確僅將底火、火藥、鉛塊各一包及火藥填裝盒七支託甲○○攜
    帶，而未將獵槍併交予被告甲○○持有，分據被告二人於警訊、偵查及本院審理
    中均供述一致。其二人既係多年好友，偶於路上相逢，被告丁○○因其機車無置
    物箱，為圖方便攜帶，而將底火、鉛塊各一包及火藥填裝盒七支等物託被告甲○
    ○置放於其所騎乘機車之置物箱內後同行，本是人情之常，並無何違背事理之處
    ，而該獵槍仍在被告丁○○身上，並未脫離其原持有關係，難認被告甲○○已持
    有該槍，另構成一新持有關係。且該獵槍係被告丁○○所製造，亦據其供承在卷
    ，而被告二人既係偶遇成行，非原已計劃共同試槍，亦難認上開持槍行為被告二
    人有犯意聯絡。是被告甲○○僅係持有底火、鉛塊及火藥填裝盒等物，即堪認定
    。而上開底火一包係玩具槍用之底火片，鉛彈一包係直徑大小不一之金屬物；火
    藥一包檢出碳粉、硫磺、硝酸鉀等黑色火藥成分，火藥裝填盒雖檢出碳粉、硫磺
    、硝酸鈉、硝酸鉀等黑色火藥成分，分別有內政部警政署刑事警察局八十八年十
    月五日刑鑑字第一○○二四一號鑑驗通知書，及八十八年十月六日刑鑑字一○○
    二七四號鑑驗通知書各一紙附卷可按，上開通知書並未記載有殺傷力等情，足認
    被告持有上開物品並未違反槍砲彈藥刀械管制條例之罪，亦難認該物與刑法第一
    百八十六條其他相類之爆裂物相當，自無可採為被告有罪之證據，揆諸前開規定
    及判例意旨，即應為被告無罪之有利認定。此外，復查無其他積極證據足認被告
    有公訴人所指之犯行，既不能證明被告犯罪，自應為其無罪之諭知。
參、據上論斷，應依刑事訴訟法第二百九十九條第一項前段、第三百零一條第一項，
    槍砲彈藥刀械管制條例第十一條第一項、第二十條第一項，刑法第十一條前段、
    第三十八條第一項第一款，判決如主文。
中      華      民      國      八十九      年      五      月    十六  日
                                  臺灣高雄地方法院刑事第二庭
                                      法  官    劉建利
右正本證明與原本無異。
如不服本判決，應於判決送達後十日內，向本院提出上訴狀。
                                      書記官    洪生輝
中      華      民      國      八十九      年      五      月    十九  日
附錄本判決論罪科刑之法條：槍砲彈藥刀械管制條例第十一條第一項。
未經許可製造、販賣或運輸彈藥者，處六月以上五年以下有期徒刑。


司法院資訊處製作；財團法人民間司法改革基金會備份。
